臺灣高雄地方法院刑事判決　　　　　　　　　　　　　九十一年度交訴字第六八號
　　公　訴　人　臺灣高雄地方法院檢察署檢察官
　　被　　　告　甲○○
右列被告因業務過失致死案件，經檢察官提起公訴（九十年度偵字第二二０九一號）
，本院判決如左：
    主    文
甲○○從事業務之人，因業務上之過失致人於死，處有期徒刑拾月，緩刑年。
    事    實
一、甲○○受僱於統翔通運有限公司（以下簡稱統翔通運公司）任曳引車司機，負責
    駕駛營業用曳引車載運貨物，為從事駕駛業務之人；民國九十年十一月二十日下
    午五時十分許，甲○○駕駛總重三十五噸、車寬三‧二公尺、車牌號碼ＸＵ二０
    五號曳引車，後拖ＸＷ九六號貨櫃板車載運空貨櫃一只，原應注意駕駛人駕駛汽
    車，應遵守道路交通標誌、標線、號誌之指示，汽車行駛時，駕駛人應注意車前
    狀況及兩車併行之間隔，並隨時採取必要之安全措施，而當時天氣晴、日間自然
    光線、視距良好，市區道路因施工中、無舖裝、濕潤、高低不平，依其智識、能
    力又無不能注意之情事，甲○○竟疏未注意高雄縣鳳山市○○○路與過埤路口南
    往北右側一百公尺處、西往東右側八十公尺處、北往南右側一百公尺處三面標示
    「於上午七時至九時、下午五時至七時，十五噸以上車輛禁止進入高雄縣鳳山市
    ○○路」之標誌牌，而貿然駕駛該車牌號碼ＸＵ二０五號、車寬三‧二公尺、總
    重達三十五噸之曳引車進入過埤路，沿過埤路由西向東方向行駛，行經該路段三
    巷時，適有王啟峰騎乘車牌號碼ＰＪＩ六三二號（檢察官誤載為ＰＪＩ六二三號
    ）重型機車同向在後，因車道為甲○○所駕曳引車佔據、距路邊僅餘約二公尺寬
    之車道，甲○○所駕車輛車速復僅有約每小時二十四公里，王啟峰遂自甲○○所
    駕車輛右側超車，但亦疏未注意汽車欲超越同一車道之前車時，須先按鳴喇叭二
    單響或變換燈光一次，俟前行車減速靠邊或以手勢或亮右方向燈表示允讓後，後
    行車始得超越，且超越時應顯示左方向燈並於前車左側保持半公尺以上之間隔超
    過，行至安全距離後，再顯示右方向燈駛入原行路線，依其智識、能力又無不能
    注意之情事，王啟峰竟貿然加快速度行駛至甲○○所駕車輛右側，但因甲○○所
    駕曳引車體積過大、所餘車道過窄、無法保持安全間隔，王啟峰所駕重型機車左
    側乃與甲○○所駕曳引車右後側擦撞，王啟峰人車倒地並旋遭甲○○所駕車輛右
    後輪輾壓，受有頭顱開放骨折腦溢出、面部廣泛挫裂傷、胸腹部廣泛嚴重挫傷骨
    折、左側下腹部九×十八公分挫裂傷、部分內臟溢出、背部嚴重挫傷二×九、一
    ×十公分二處，左後上臂二×八公分擦挫傷、左側鼠蹊及睪丸瘀血腫脹之傷勢，
    因頭顱開放性骨折當場死亡。甲○○於肇事後、犯罪未發覺前，主動撥打電話報
    警，並向到場處理之員警承認肇事自首而願接受裁判。
二、案經王啟峰之父王文顯訴由高雄縣警察局鳳山分局報請臺灣高雄地方法院檢察署
    檢察官偵查起訴。
    理    由
一、訊據被告甲○○固不否認駕駛總重三十五噸、車寬三‧二公尺、車牌號碼ＸＵ二
    ０五號曳引車，後拖ＸＷ九六號貨櫃板車載運空貨櫃一只進入過埤路，沿過埤路
    由西向東方向行駛，行經該路段三巷時，適有王啟峰騎乘車牌號碼ＰＪＩ六三二
    號重型機車同向在後，因車道為被告所駕車輛佔據、距路邊僅餘約二公尺寬之車
    道，被告所駕車輛車速復僅有約每小時二十四公里，王啟峰遂自被告所駕車輛右
    側超車，但因被告所駕曳引車體積過大、所餘車道過窄、無法保持安全間隔，王
    啟峰所駕重型機車左側乃與被告所駕曳引車右後側擦撞，王啟峰人車倒地並旋遭
    被告所駕車輛右後輪輾壓，受有頭顱開放骨折腦溢出、面部廣泛挫裂傷、胸腹部
    廣泛嚴重挫傷骨折、左側下腹部九×十八公分挫裂傷、部分內臟溢出、背部嚴重
    挫傷二×九、一×十公分二處，左後上臂二×八公分擦挫傷、左側鼠蹊及睪丸瘀
    血腫脹之傷勢，因頭顱開放性骨折當場死亡等情，惟矢口否認疏未注意高雄縣鳳
    山市○○○路與過埤路口南往北右側一百公尺處、西往東右側八十公尺處、北往
    南右側一百公尺處三面標示「於上午七時至九時、下午五時至七時，十五噸以上
    車輛禁止進入高雄縣鳳山市○○路」之標誌牌，而貿然於管制時間駕駛該車牌號
    碼ＸＵ二０五號、車寬三‧二公尺、總重達三十五噸之曳引車進入過埤路，辯稱
    ：當日其駕駛該曳引車進入過埤路及發生事故時，尚未至下午五時，後因等候員
    警到場，始逾下午五時云云。
二、經查：
（一）右揭犯罪事實，業據被告於警、偵訊中坦承不諱，核與高雄縣警察局道路交通
      事故調查報告表、現場照片、車輛照片、標誌牌照片、重大交通事故記錄（通
      報）單、駕駛執照影本、酒精濃度檢測單、貨櫃（物）運送單、臺灣高雄地方
      法院檢察署相驗屍體證明書所載相符，當日被害人王啟峰遭被告所駕車輛右後
      輪輾壓，受有頭顱開放腦溢出、面部廣泛挫裂傷、胸腹部廣泛嚴重挫傷骨折、
      左側下腹部九×十八公分挫裂傷、部分內臟溢出、背部嚴重挫傷二×九、一×
      十公分二處，左後上臂二×八公分擦挫傷、左側鼠蹊及睪丸瘀血腫脹之傷勢，
      因頭顱開放性骨折當場死亡，並經臺灣高雄地方法院檢察署檢察官督同法醫師
      相驗屬實，有勘驗筆錄、驗斷書、相驗屍體證明書可稽，當日天氣晴、日間自
      然光線、視距良好，市區道路因施工中、無舖裝、濕潤、高低不平，依其智識
      、能力又無不能注意之情事，亦據高雄縣警察局交通隊所據報處理之員警王秀
      全觀察、記載明確，有高雄縣警察局道路交通事故調查報告表可考；又高雄縣
      鳳山市○○路因施工，於上午七時至九時、下午五時至七時，禁止十五噸以上
      車輛進入，亦有高雄縣鳳山市○○○路與過埤路口南往北右側一百公尺處、西
      往東右側八十公尺處、北往南右側一百公尺處三面標誌牌相片附卷可按。
（二）被告雖於本院審理中改稱當日其駕駛該曳引車進入高雄縣鳳山市○○路及發生
      事故時，尚未至下午五時，後因等候員警到場，始逾下午五時云云，然被告於
      九十年十一月二十日下午五時十分許，駕駛總重三十五噸、車寬三‧二公尺、
      車牌號碼ＸＵ二０號之曳引車進入高雄縣鳳山市○○路，因所駕車輛體積過大
      、車寬過巨、所餘車道過窄、無法保持安全間隔而與被害人王啟峰騎乘之機車
      擦撞等節，迭經被告於警訊及檢察官偵訊中自承無訛，而警訊時事故甫發生未
      久，被告之記憶應較審判時清晰正確，警訊、檢察官偵訊中被告亦未曾表示筆
      錄就事故發生時間記載有誤，且警、偵訊筆錄均經被告閱覽後簽名，衡情當時
      所供述之事故發生時間應無謬誤，參諸高雄縣警察局交通隊係於當日下午五時
      二十分許接獲通報、派遣人員，於同日時二十五分到達現場，於同日時五十五
      分處理完畢，有高雄縣警察局交通隊重大交通事故紀錄（通報）單在卷可資參
      佐，而被告係於事故發生後即停靠路旁報警處理，此為被告自承明確，是高雄
      縣警察局交通隊接獲通報、派員到場之時間應與事故發生時甚為接近，故被告
      駕駛進入駕駛總重三十五噸、車寬三‧二公尺、車牌號碼ＸＵ二０號曳引車進
      入高雄縣鳳山市○○路、與被害人王啟峰擦撞時，已逾當日下午五時，殆無疑
      義，被告所辯要屬卸責、避就之詞，委無可採。
三、按道路交通安全規則中汽車指在道路上不依軌道或電力架線而以原動機行駛之車
    輛（包括機器腳踏車）；駕駛人駕駛汽車，應遵守道路交通標誌、標線、號誌之
    指示，並服從執行交通勤務之警察或依法令執行指揮交通及交通稽查任務人員之
    指揮；汽車行駛時，駕駛人應注意車前狀況及兩車併行之間隔，並隨時採取必要
    之安全措施，道路交通安全規則第二條第一項第一款、第二項、第九十條、第九
    十四條第三項定有明文。本件被告於九十年十一月二十日下午五時十分許，駕駛
    總重三十五噸、車寬三‧二公尺、車牌號碼ＸＵ二０五號曳引車，後拖ＸＷ九六
    號貨櫃板車載運空貨櫃一只進入高雄縣鳳山市○○路時，天氣晴、日間自然光線
    、視距良好，市區道路因施工中、無舖裝、濕潤、高低不平，依其智識、能力又
    無不能注意之情事，前已述及，揆諸上揭法條，被告自應注意不得駛入過埤路，
    被告竟疏未注意，貿然於管制時間駕駛總重三十五噸、車寬三‧二公尺之曳引車
    進入過埤路，致被害人王啟峰騎乘車牌號碼ＰＪＩ六三二號重型機車擬自其所駕
    車輛右側超車之際，因被告所駕車輛體積過大、所餘車道過窄、無法保持安全間
    隔而發生擦撞，被害人人車倒地，旋遭被告所駕車輛右後輪輾壓，而受有頭顱開
    放骨折腦溢出、面部廣泛挫裂傷、胸腹部廣泛嚴重挫傷骨折、左側下腹部九×十
    八公分挫裂傷、部分內臟溢出、背部嚴重挫傷二×九、一×十公分二處，左後上
    臂二×八公分擦挫傷、左側鼠蹊及睪丸瘀血腫脹之傷勢，因頭顱開放性骨折當場
    死亡，被告有過失甚明，且其過失行為與被害人王啟峰之死亡間，有相當因果關
    係；雖被害人王啟峰亦有未注意汽車欲超越同一車道之前車時，須先按鳴喇叭二
    單響或變換燈光一次，俟前行車減速靠邊或以手勢或亮右方向燈表示允讓後，後
    行車始得超越，且超越時應顯示左方向燈並於前車左側保持半公尺以上之間隔超
    過，行至安全距離後，再顯示右方向燈駛入原行路線之過失，此據被告供述纂詳
    ，並與高雄縣警察局道路交通事故調查報告表、現場照片、車輛照片、相驗屍體
    證明書所載被害人車輛及陳屍地點、刮地痕長度、被害人所受傷勢吻合，但被害
    人之過失並不能減免被告之刑責。則本件事證已臻明確，被告犯行堪以認定，應
    依法論科。
四、被告受僱於統翔通運公司任曳引車司機，負責駕駛營業用曳引車載運貨物，為從
    事駕駛業務之人，是核被告所為，係犯刑法第二百七十六條第二項從事業務之人
    因業務上過失致人於死罪。被告於肇事後，警察機關尚不知悉犯罪事實及犯罪人
    前，主動報警，並向到場處理之員警坦承為肇事者，此經本院職權查證屬實，有
    本院刑案電話查詢登記表可憑，則被告對於有權偵查犯罪之機關尚不知犯罪事實
    及犯罪人之前自首而願接受裁判，應依刑法第六十二條之規定減輕其刑。爰審酌
    本件被告並無前科、素行良好，有臺灣高等法院被告全國前案紀錄表、臺灣高雄
    地方法院檢察署刑案資料查註紀錄表可佐，於犯罪後自首接受裁判，雖駕駛汽車
    疏未注意交通安全相關規定，終至肇事致人於死，造成無可挽救之遺憾，並使被
    害人家屬痛失至親，犯罪所生危害甚重，但就是件車禍之發生，被害人亦有過失
    ，且被告已與被害人家屬達成和解、賠償被害人所受損害，有高雄縣大寮鄉調解
    委員會調解書一紙立卷足憑等一切情狀，量處如主文所示之刑。又被告前未曾受
    有期徒刑以上刑之宣告、素行甚佳，業如前述，經此偵、審程序後，當知所警惕
    、信無再犯之虞，本院認宣告之刑以暫不執行為適當，爰併予宣告緩刑三年，以
    啟自新。
據上論斷，應依刑事訴訟法第二百九十九條第一項前段，刑法第二百七十六條第二項
、第六十二條前段、第七十四條第一款，罰金罰鍰提高標準條例第一條前段，判決如
主文。
本案經檢察官楊忠城到庭執行職務。
中      華      民      國    九十一    年      八      月     十三     日
                                臺灣高雄地方法院交通法庭
                                      法  官  洪  文  慧
右正本證明與原本無異。
如不服本判決，應於判決送達後十日內，向本院提出上訴狀。
                                      書記官  蔡  語  珊
中      華      民      國    九十一    年      八      月     十四     日
